臺灣高雄地方法院刑事判決　
110年度訴字第834號
公  訴  人  臺灣高雄地方檢察署檢察官
被      告  洪棨羿



選任辯護人  林易玫律師（法扶）

上列被告因毒品危害防制條例案件，經檢察官提起公訴（110年
度偵字第22670號），本院判決如下：
    主  文
洪棨羿犯意圖販賣而持有第三級毒品罪，處有期徒刑壹年玖月。
扣案如附表所示之物沒收。
    事  實
洪棨羿基於意圖販賣而持有第三級毒品bk-DMBDB之犯意，於民國
106年10月25日12時許，在高雄市苓雅區四維路金巴黎舞廳附近
，向真實姓名年籍不詳、綽號「子翔」之成年男子，以新臺幣（
下同）17,000元之價額，購得含第三級毒品bk-DMBDB成分之毒品
咖啡包80包（其中3包業經洪棨羿施用，尚餘77包），伺機販賣
牟利。
    理  由
一、上開事實，業據被告洪棨羿於警詢、偵訊及本院審理中均坦
    承不諱（參警一卷第25至28頁、偵一卷第4頁反面、本院訴
    字卷第108至109頁），並有如附表所示之毒品咖啡包77包扣
    案，有本院106年度聲搜字第1300號搜索票、高雄憲兵隊106
    年10月31日搜索勘察同意書、高雄憲兵隊106年10月31日至
    同年11月1日搜索扣押筆錄、扣押物品收據、扣押物品（清
    冊）目錄表、扣押物品影像14張、高雄憲兵隊106年11月1日
    搜索勘察同意書、高雄憲兵隊同日搜索扣押筆錄、扣押物品
    收據、扣押物品（清冊）目錄表、扣押物品影像4張等在卷
    為證（參警一卷第134至145、146至151頁），而上開毒品咖
    啡包經高雄市立凱旋醫院（下稱凱旋醫院）抽取其中9包鑑
    驗後，均鑑驗出含有第三級毒品bk-DMBDB一節，亦有凱旋醫
    院107年01月29日高市凱醫驗字第50995號濫用藥物成品檢驗
    鑑定書附卷（參偵一卷第37至39頁）可佐，可認被告之任意
    性自白與事實相符，被告上開犯行堪以認定，應予依法論科
    。
二、論罪
　㈠按行為人意圖營利而購入毒品，在尚未尋找買主前，即為警
    查獲，其主觀上雖有營利之意圖，客觀上亦有購入毒品之行
    為，但其既未對外銷售，亦無向外行銷之著手販賣行為，自
    難認已著手實行販賣毒品，應論以意圖販賣而持有毒品罪（
    最高法院109年度台上大字第4861號刑事裁定主旨參照）。
　㈡查被告購入上開含第三級毒品之咖啡包，雖係基於意圖販賣
    之犯意而持有，然並無證據證明其有對外銷售或行銷〔被告
    一次購入80包，雖僅扣得77包，惟此據被告自承係因其已施
    用3包之故（參警一卷第29頁、本院訴字卷第109頁）；另雖
    被告自承於106年10月31日有賣2包咖啡包給訴外人陳耀昌，
    但係自他人處另外取得之咖啡包，非自上開80包咖啡包中取
    出等語（參偵一卷第4頁反面至第5頁、本院訴字卷第109頁
    ），此部分卷內亦無證據可證被告交付予陳耀昌之咖啡包是
    本案之咖啡包〕，尚無從認定被告已著手販賣之行為，依上
    開說明，被告應僅成立意圖販賣而持有毒品罪。是核被告所
    為，係犯毒品危害防制條例（下稱毒品條例）第5條第3項之
    意圖販賣而持有第三級毒品罪。公訴意旨認被告所為，係涉
    毒品條例第4條第6項、第3項之販賣第三級毒品未遂罪，尚
    有未合，然此部分因檢察官起訴之內容，與本院審理後認定
    結果之基本社會事實同一，並經本院於審理中告知變更後之
    法條而曉諭兩造辯論（參本院訴字卷第53頁），本院自得變
    更起訴法條予以審理。
三、科刑
　㈠刑之加重減輕事由
　　⒈被告可依毒品條例第17條第2項減輕其刑：
　　　被告就本案所為意圖販賣而持有第三級毒品之犯行，於偵
      查中及本院審理時均自白不諱，已如前述，符合毒品條例
      第17條第2項之規定，爰依法減輕其刑。
　　⒉被告並無自首減刑規定之適用：
　　　⑴按刑法第62條關於自首規定之所謂「發覺」，固指有偵
        查犯罪權限之公務員已知悉犯罪事實及犯罪行為人而言
        ，然不以確知其人犯罪無誤為必要，若依憑現有客觀之
        證據，足認行為人與具體案件間，具備直接、明確及緊
        密之關聯，而有「確切之根據得合理之可疑」其為犯罪
        嫌疑人之程度者，即屬之；此與尚未發現犯罪之任何線
        索或證據，僅憑偵查犯罪公務員之工作經驗，或根據已
        掌握之線索，發現於犯罪發生後，行為人有不正常神態
        、舉止或反應異常等表現，引人疑竇等情形，尚未能將
        行為人鎖定為犯罪嫌疑人，而僅屬「單純主觀上之懷疑
        」之情形不同，最高法院109年度台上字第4338號刑事
        判決意旨可資參照。
　　　⑵被告及其辯護人雖稱本案承辦員警於106年10月31日持搜
        索票搜索時，僅搜索扣得27包含第三級毒品bk-DMBDB之
        咖啡包，若僅有上開數量之咖啡包，頂多可認定持有第
        三級毒品，是之後被告主動供承出尚有50包含第三級毒
        品bk-DMBDB之咖啡包放置於車牌號碼000-000之機車置
        物廂內，警方才搜索扣得上開50包毒品咖啡包，方足以
        認定所持數量達意圖販賣而持有之程度，故此部分應構
        成自首等語。惟查：依證人即當時承辦本案之員警王憲
        忠在本院審理中具結所證：我們在前一個案子有查獲一
        個毒品案件，供出的上游就是被告，所以有監聽被告，
        聲請監聽票當時研判他販賣的是二級毒品咖啡包及三級
        毒品K他命，監聽過程是只能研判他們的術語，其中如
        警一卷第45頁所示被告與「某男」的通訊監察譯文中，
        「某男」打電話給被告，提及：「咖啡霹靂包，咖啡減
        價，1A（包廂），幫我按一下加一二」等語，也是我們
        懷疑到被告有販賣毒品咖啡包的原因之一。後來聲請搜
        索票時，配合線上監聽及現場的跟搜人員，都有發現他
        會使用的交通工具，所以他使用過的車輛都會納入他可
        能藏匿毒品的工具。而當下我們在現場蒐證時，就有看
        到他很迅速地拿了一包東西丟進去後馬上走，但那台摩
        托車沒有在使用，怎麼會放東西在摩托車裡面？然而因
        當下在搜索，難免會亂，我沒辦法掌控全場，回來之後
        跟同事討論，因同事都沒有人去搜外面，那台機車在門
        口，我們也沒有請到這台機車的搜索票，所以只有請他
        同意搜索，我回到所裡時有跟他講說我們有看到你放一
        些疑似毒品，請他同意搜索，被告當下也有同意，筆錄
        上面寫主動交付，應該是說我們經得他的同意等語（參
        本院訴字卷第88至96頁），並與前引被告（當時姓名為
        「洪劭維」）與「某男」於106年8月6日之通訊監察譯
        文（參警一卷第45頁）內容相符（本院核發之通訊監察
        書參警二卷第118至120、123至124、126至127頁），是
        可知員警於搜索前，依據其偵查時實施通訊監察之過程
        中，已有監聽到疑似被告涉及販賣毒品咖啡包之對話，
        可認具確切之根據而合理懷疑被告有販賣（或意圖販賣
        而持有）毒品咖啡包之犯罪嫌疑；且於第一次搜索時確
        已搜得部分毒品咖啡包，另其於藏放所餘之毒品咖啡包
        時，業經員警察覺，並依據之前長期偵查之結果，已合
        理懷疑所藏放者亦為毒品等節，則縱被告嗣後有供承出
        其所持有之其他毒品咖啡包之所在地，已不符自首之要
        件。是被告及辯護人主張被告本案符合自首之詞，尚無
        可採。
　　　⑶依上所述，被告本案尚不符合自首之要件，而無刑法第6
        2條前段關於自首減刑之適用。
　㈡量刑
　　爰審酌被告意圖販賣而持有含第三級毒品bk-DMBDB之咖啡包
    ，助長毒品擴散及氾濫，戕害國人身心健康，破壞社會治安
    ，所為實不可取；然審酌其於警詢、偵訊及本院審理中均坦
    承犯行之犯後態度，暨其所持有之咖啡包數量；併參以被告
    於審判中所述之教育程度、工作、經濟及家庭狀況等一切情
    狀（參本院訴字卷第109至110頁），量處如主文所示之刑，
    以資懲儆。
四、沒收
  ㈠扣案如附表所示之毒品咖啡包77包，經抽取其9包驗後，均驗
    出含第三級毒品bk-DMBDB成分，已如前述，均為不受法律保
    護之違禁物，應依刑法第38條第1項規定宣告沒收。盛裝上
    開第三級毒品之包裝，其內分別沾有微量之毒品殘留，難以
    析離，且無離之實益與必要，應依附合之法律關係，併同處
    分，依同規定宣告沒收；至上開送驗耗損部分之第三級毒品
    ，既已鑑驗滅失而不存在，故不予宣告沒收。
  ㈡另扣案之空包裝袋2包、封口機2件，並非違禁物，且經被告
    陳稱：都是在買本案之毒品咖啡包時，賣方附帶給我的，我
    是都沒有用到，所以才放在廢棄機車裡等語（參本院訴字卷
    第108頁）。而審酌本案被告所購入之毒品咖啡包均已包裝
    封口，被告若欲販賣本案之毒品咖啡包，應不會再用到上開
    空包裝袋及封口機，是尚難認係（預備）供本案犯罪所用之
    物，故不予宣告沒收，併此敘明。
據上論斷，應依刑事訴訟法第299條第1項前段、第300條，判決
如主文。
本案經檢察官黃嬿如提起公訴，檢察官翁誌謙到庭執行職務。
中　　華　　民　　國　　111 　年　　5 　　月　　11　　日
                  刑事第十三庭  審判長法　官  陳紀璋

                                      法  官  洪毓良

                                      法  官  李怡蓉

以上正本證明與原本無異。
如不服本判決應於收受送達後20日內向本院提出上訴書狀，並應
敘述具體理由；如未敘述上訴理由者，應於上訴期間屆滿後20日
內向本院補提理由書（均須按他造當事人之人數附繕本）「切勿
逕送上級法院」。
中　　華　　民　　國　　111 　年　　5 　　月　　12　　日
　　　　　　　　　　　　　　　　　     書記官  胡孝琪
附表：
名稱 數量 外觀及鑑驗內容 bk-DMBDB（均含包裝袋） 77包（其中27包含袋重123.02公克、另50包含袋重228.96公克） 均為白色咖啡包，其中抽驗9包（驗前及驗後淨重參偵一卷第37至39頁），均驗出第三級毒品bk-DMBDB，因無標準品且量微，無法定量其純質淨重。 

本案論罪科刑法條：
毒品危害防制條例第5條第3項：
意圖販賣而持有第三級毒品者，處3年以上10年以下有期徒刑，
得併科新臺幣3百萬元以下罰金。